臺灣高等法院刑事判決　　　　　　　96年度上更(一)字第48號
上　訴　人　卯○○
即　被　告
　　　　　　　　　　（現另案在臺灣岩灣技能訓練所執行中）
選任辯護人　楊正評律師（法律扶助）
上列上訴人因違反槍砲彈藥刀械管制條例等案件，不服臺灣宜蘭
地方法院93年度訴字第282號，中華民國94年11月9日第一審判決
（起訴案號：臺灣宜蘭地方法院檢察署90年度偵字第2297號、第
2517號），提起上訴，經判決後由最高法院發回更審，本院判決
如下：
    主  文
原判決關於卯○○未經許可，持有手槍罪刑及執行刑部分均撤銷
。
卯○○共同未經許可持有手槍，累犯，處有期徒刑伍年拾月，併
科罰金新臺幣拾萬元，罰金如易服勞役，以新臺幣壹仟元折算壹
日。附表一、二之物均沒收。
    事  實
一、卯○○曾因違反麻醉藥品管理條例等案件，經臺灣宜蘭地方
    法院先後判處有期徒刑一年二月及九月確定接續執行後，於
    民國（下同）85年7月25日縮刑假釋出監，復於假釋付保護
    管束期間，因違反麻醉藥品管制條例案件，經臺灣宜蘭地方
    法院先後判處有期徒刑七月及八月確定，上開二確定判決及
    撤銷假釋之殘刑經執行後，於88年6月18日假釋出監，89年2
    月9日假釋期滿未經撤銷，以已執行完畢論。
二、卯○○、康建發（已判決確定）與甲○○（成年人，於89年
    初，在宜蘭縣頭城鎮某處，自已歿吳震中取得仿BERETTA廠
    半自動手槍製造之玩具手槍更換金屬槍管改造而成之手槍一
    支，即未經許可，非法持有具有殺傷力之改造手槍，復於89
    年8、9月間，以新台幣三十萬元，向吳震中購買美國SMITH&
    WESSON廠製915型口徑九釐米之制式半自動手槍一支（槍號T
    Z P2255）及制式子彈十顆，而未經許可，無故持有制式手
    槍及制式子彈，甲○○部分業經判刑確定）及某不詳姓名之
    成年男子，或二人，或三人共同意圖為自己不法之所有，並
    基於恐嚇取財、妨害自由及傷害之概括犯意，先後於下列時
    間、地點，向九孔養殖業者為下列犯行：
(一)、卯○○與某不詳姓名綽號金牌成年男子一名受甲○○指示，
    於90年4月10日下午，前往宜蘭縣頭城鎮○○路一號大統養
    殖場，以經營賭場缺現金為由，持來源不明面額新台幣（下
    同）七十萬元支票（俗稱芭樂票）一張，藉詞向大統養殖場
    股東寅○○調現，詎遭拒絕，卯○○即於90年5月21日22時3
    0分許，邀寅○○在宜蘭縣頭城鎮竹安里鎮安廟見面，屆期
    卯○○、甲○○夥同綽號金牌成年男子前往，先在該處毆打
    寅○○（未成傷），再共同將寅○○強押上車載至竹安大閘
    門，由甲○○以寅○○對外宣稱其所持欲調現之支票為芭樂
    票為由責備寅○○，剝奪寅○○之行動自由，至90年5月21
    日23時許始將寅○○釋放。嗣寅○○恐生命身體遭受危害，
    心生畏懼，乃與同為大統養殖場股東之胞兄賴招男商議後，
    於二、三日後在某大閘門附近，交付五十萬元予甲○○。
(二)、卯○○、甲○○明知壬○○並未積欠甲○○款項，竟於90年
    5月間，多次共同前往宜蘭縣頭城鎮○○路686巷18號壬○○
    住處，藉詞壬○○積欠甲○○三十萬元，接續向壬○○之母
    辛○○恐嚇稱：「如不給錢就放火燒房子」等語，使辛○○
    心生畏懼，先後交付三十萬元予甲○○及卯○○。詎卯○○
    、甲○○復共同基於概括之犯意，於90年5、6月間再前往上
　  址，未經許可，由甲○○持前開制式手槍抵住壬○○之姪戊○○之胸部，向戊○○恐嚇稱：「叫壬○○出來，否則要打
    死你」等語（意在恐嚇取財），使戊○○心生畏懼，將上情
    轉告辛○○。90年7月19日，甲○○再前往上址時，辛○○
    即交付六萬元予甲○○。
(三)、卯○○、康建發與甲○○因欲向久寶富九孔養殖場股東許詩
    俊恐嚇錢財，即共同基於毀損之犯意，於90年7月14日凌晨6
    時許，前往宜蘭縣頭城鎮○○路93之3號許詩俊之母丁○○
    經營之久寶富九孔養殖場工寮，由甲○○持木棍砸毀該處工
    寮大門玻璃二片及窗戶玻璃四片，足生損害於丁○○。嗣因
    許詩俊雇用看管養殖場之工人李天祐發現門窗玻璃遭砸毀，
    欲加以清掃，甲○○即出言恫嚇稱：「如果再掃，就給你死
    」等語，使李天祐心生畏怖，致生危害於安全。90年7月26
    日，甲○○再指示卯○○及康建發前往久寶富九孔養殖場工
    寮，持來源不詳之支票向丁○○調現，丁○○因其經營之久
    寶富養殖場工寮前遭甲○○砸毀門窗玻璃，恐再遭甲○○等
    人不法迫害，遂於90年7月27日14時許，在宜蘭縣頭城火車
    站前交付二十萬元予卯○○，再由卯○○轉交甲○○。
(四)、卯○○、康建發及甲○○於90年7月23日凌晨零時許，前往
    宜蘭縣頭城鎮○○路一號乙○○住處，以乙○○未至其等經
    營之賭場捧場為由，由甲○○及卯○○分持前開所述之制式
    手槍及改造手槍，共同將乙○○強押上車，載往宜蘭縣礁溪
    鄉俗稱四十甲之地區，並共同基於傷害犯意，由甲○○持球
    棒毆打乙○○，致乙○○受有頭部撕裂傷長六公分及左腿腓
    骨幹骨折等傷害，再由甲○○向乙○○恐嚇揚言稱：「要把
    你用膠布綑綁後丟入海裡」等語，恐嚇乙○○交付二十萬元
    ，乙○○迫於無奈，應允付款後，卯○○、康建發及甲○○
    即於同日凌晨三時許，將乙○○載至行政院衛生署宜蘭醫院
    急診並釋放，乙○○始獲行動自由。嗣乙○○因心生畏懼避
    往他處藏匿，甲○○、卯○○及康建發乃未取得前開款項。
(五)、卯○○、康建發與甲○○共同未經許可，於90年7月27日下
    午4、5時許，由甲○○攜帶前開制式手槍、改造手槍各一支
    及制式子彈八顆（甲○○原持有十顆，其中二顆不知去處，
    本件案發當天僅攜八顆，其中七顆具殺傷力，一顆具撞擊痕
    跡，屬不發彈，不具殺傷力），搭乘不知情之丑○○駕駛之
    自小客車車輛前往宜蘭縣頭城鎮○○路38之5號之國豐九孔
    養殖場，卯○○及康建發則另駕車前往，車抵後，卯○○、
    康建發與甲○○即向該養殖場負責人丙○○恐嚇錢財（未言
    明數額），但遭丙○○拒絕，甲○○即亮出前揭制式手槍與
    卯○○、康建發聯手欲強行押走丙○○，丙○○見狀持塑膠
    管強力抵抗，甲○○、卯○○及康建發即基於共同傷害之犯
    意，由甲○○持該支制式手槍擊發四顆子彈，卯○○與康建
    發則撿拾磚塊丟擲丙○○，致丙○○受有左腰部遭子彈擦過
    之擦傷一處及兩膝擦傷等傷害，旋因丙○○之女邱靜雯及時
    發覺，出聲喊叫欲報警處理，甲○○、卯○○及康建發始罷
    手離去，致未得逞。嗣警方據報前往現場，扣得甲○○擊發
    之制式子彈彈殼四顆及掉落之口徑九釐米制式子彈一顆。
(六)、卯○○、甲○○為向宜蘭縣頭城鎮○○路143之9號郭阿朝與
    癸○○合夥經營之懋源九孔養殖場恐嚇錢財，即先持來源不
    明之臺灣中小企業銀行松南分行為付款人，票號AY0000000
    號，面額二十萬之支票一紙，藉詞向癸○○調用二十萬元，
    但遭癸○○拒絕，甲○○即於90年7月1日某時許，在宜蘭縣
    頭城鎮○○路某年籍姓名不詳綽號阿益之成年男子住處，持
    無法證明具有殺傷力之槍枝一把抵住郭阿朝之子庚○○額頭
    ，先行示以威嚇。同年月6日某時許，卯○○復前往懋源九
    孔養殖場工寮，持上開支票向庚○○調取二十萬元，並向庚○○恫嚇稱：「甲○○因跑路，需要費用」等語，庚○○恐
    遭受不法危害，遂允諾支付十萬元，且分別於90年7月9日及
    14日20時許，在懋源九孔養殖場工寮交付五萬元及二萬元予
    卯○○。90年8月12日20時許，卯○○再接續向庚○○索取
    三萬元，雙方協調後，庚○○雖同意支付二萬元，惟仍心有
    未甘，乃報警處理，並在警方授意下依約前往付款，嗣卯○○至宜蘭縣礁溪鄉○○路與大塭路口取款後即遭現場埋伏之
    員警當場查獲，並扣得庚○○甫支付之現款二萬元及卯○○
    與甲○○所有供前開犯罪所用之臺灣中小企業銀行松南分行
    為付款人，支票號碼AY0000000號，面額二十萬元之支票一
    紙。
三、卯○○、康建發及甲○○於90年7月27日17時許在國豐九孔
    養殖場與丙○○發生肢體衝突後，甲○○即將其持有前開制
    式手槍及改造手槍各一支與剩餘之制式子彈三顆交予丑○○
    ，並囑丑○○將前開制式手槍、改造手槍與制式子彈交由子
    ○○藏置。丑○○即依甲○○指示受寄前開制式手槍及改造
    手槍各一支與制式子彈三顆後，於90年7月29日22時許以電
    話聯繫子○○並相約在宜蘭縣宜蘭市○○路國立宜蘭商業職
    業學校附近見面，同日23時許，丑○○駕車至相約地點搭載
    子○○，二人即基於共同之犯意，受寄甲○○交付之前揭制
    式手槍與改造手槍各一支與制式子彈三顆後，由丑○○駕車
    搭載子○○北上，且依甲○○之指示，將該支改造手槍埋藏
    在宜蘭縣頭城鎮二城國民小學前公車站牌附近之樹下，再驅
    車前往臺北縣新店市衛生所附近，將該支制式手槍與制式子
    彈埋藏在臺北縣新店市衛生所附近。嗣子○○於90年8月16
    日20時許經警循線查獲後，帶同員警至上開地點起出其與丑
    ○○共同受寄藏放之制式手槍、改造手槍各一支與制式子彈
    三顆。
四、案經辛○○、戊○○、丁○○、乙○○訴由宜蘭縣警察局礁
    溪分局報告及宜蘭縣警察局移送暨庚○○、丙○○及寅○○
    訴由臺灣宜蘭地方法院檢察署檢察官偵查起訴。
    理  由
壹、程序部分：
一、辯護意旨就共同被告與證人之陳述雖主張無證據能力，陳述
    略以：
(一)、共同被告在證據法地位，釋字第582號及協同意見書，誠屬
    的論。原判決採被告以外之人於審判外之陳述做為認定被告
    之部分犯罪事實，未說明有何合於傳聞法則之例外情形，未
    踐行人證之調查證據程序，顯非適法無證據能力。依最高法
    院96年度台上字第1497號及94年度台上字第6732號判決意旨
    ，得作為爭執被告、證人、鑑定人陳述之證明力之彈劾證據
    。共同被告甲○○警詢之陳述、偵查自白，共同被告康建發
    警詢陳述為被告以外之人於審判外之陳述，且甲○○於第一
    審準備程序係以被告身份陳述，均未依法具結，另辯稱警詢
    時遭刑求致供稱伊與被告係有計畫去找丙○○，故無證據能
    力。同案被告甲○○就犯罪事實四(三)部分之證述，顯與常情
    有違。被告與甲○○無犯罪事實四(五)犯意聯絡之積極證據，
    自不能論以共同正犯。
(二)、被害人部分：、寅○○指訴之真實性，非無疑義。、辛○○、己○○警詢及偵查之指述，為被告以外之人於審判外
    之陳述，且未依法具結，無證據能力。辛○○、己○○於檢
    肅流氓案件之證詞及於審理，屢經合法傳喚不到庭具結證述
    ，未予被告對質詰問之機會，亦無證據能力。而辛○○、己○○對被告之指認程序並非適法，亦難認已具備傳聞法則例
    外之可信性要件。辛○○、己○○與證人壬○○有重大歧異
    ，顯見二人之指述不符事實。、許詩俊對被告與同案被告
　　甲○○為共同恐嚇取財之連結與想像，原審採為事實之認定
  　，似嫌率斷。、乙○○、於偵查之陳述，為被告以外之人
    於審判外之陳述，且未依法具結，無證據能力。依罪疑有利
　　被告原則，不能以乙○○片面所述為被告持有槍械之認定。
  　、丙○○於偵查及另案之陳述，為被告以外之人於審判外
    之陳述，且未依法具結，無證據能力。、庚○○於偵查之
    陳述，為被告以外之人於審判外之陳述，且未依法具結，顯
    不具有可信性，自難認以證據能力。證人癸○○於偵查中之
    陳述為被告以外之人於審判外之陳述，未依法具結，且其審
    判外之陳述，顯不具有可信性，自難認以證據能力。證人李
    天祐未確實證述指出被告亦參與其中，原審認定事實有誤。
二、刑事訴訟法第159條之1第2項規定：「被告以外之人於偵查
    中向檢察官所為之陳述，除顯有不可信之情況外，得為證據
    」。所謂「不可信之情況」，法院應審酌被告以外之人於陳
　　述時之外在環境及情況，例如：「陳述時之心理狀況，有無
  　受到外力干擾等，以為判斷之依據（96年度台上字第3613號
    ）」。如被害人與證人於偵查具結陳述核對相符（93年度台
    上字第2397號）。
(一)、事實欄二(二)被害人壬○○之母辛○○、戊○○部分，業據辛○○、戊○○分別於警詢陳述明確（偵查卷第2547號第132
    頁至137頁），該次詢問程序係由家屬郭美蓮陪同，在案發
    記憶尚新且無壓力下之自然陳述，顯然具有較為可信之特別
    狀況，且辛○○、戊○○於90年9月10日偵查指訴明確（254
    7號偵查卷第176頁），該次陳述雖未經過具結，但證人戊○○已經於本院具結詰問並確認其警詢、偵查陳述筆錄之記載
    ，是其於警詢、偵查之筆錄成為審理程序具結下之陳述，而
    具備證據能力，雖其於當日詰問過程多以記不清楚、沒有印
    象等詞回應，但其係被害人且當日係在被告面前所為詰問，
    又經多次傳喚後在警察陪同之下其始敢到庭作證，足徵其於
    被告在庭下有相當壓力，所為詰問以記不清楚等詞回應之狀
    況，適足以彰顯其確認警詢、偵查下任意陳述之真實性，況
    所為陳述與共同被告甲○○於原審以證人身分證稱有與卯○○去壬○○住處之詞相符（原審卷(三)45頁），且具有較可信
    性之特別情況，為證明犯罪事實存否所必要，依刑事訴訟法
    第159條之2規定，得為證據。至於證人辛○○多次傳喚與拘
    提無著後，再函請警察機關查覆結果為辛○○已經中風，不
    良於行且言語表達含糊，有宜蘭縣警察局函在卷可查，而辛○○於警詢所陳，經證人戊○○具結證述其警詢、偵查之陳
    述正確性，且「刑事訴訟法第158條之3規定：證人、鑑定人
    依法應具結而未具結者，其證言或鑑定意見，不得作為證據
    所謂依法應具結而未具結者，係指檢察官或法官依刑事訴訟
    法第175條之規定，以證人身分傳喚被告以外之人（證人、
    告發人、告訴人、被害人、共犯或共同被告）到庭作證，或
    雖非以證人身分傳喚到庭，而於訊問調查過程中，轉換為證
    人身分為調查時，此時其等供述之身分為證人，則檢察官、
    法官自應依本法第186條有關具結之規定，命證人供前或供
    後具結，其陳述始符合第158條之3之規定，而有證據能力。
    若檢察官或法官非以證人身分傳喚而以告發人、告訴人、被
    害人或共犯、共同被告身分傳喚到庭為訊問時（例如刑事訴
    訟法第71條、第219條之6第2項、第236條之1第1項、第248
    條之1、第271條第2項、第271條之1第1項），其身分既非證
    人，即與依法應具結之要件不合，縱未命其具結，純屬檢察
    官或法官調查證據職權之適法行使，當無違法可言。而前揭
    不論係本案或他案在檢察官面前作成未經具結之陳述筆錄，
    係屬被告以外之人於偵查中向檢察官所為之陳述，本質上屬
    於傳聞證據，基於保障被告在憲法上之基本訴訟權，除該被
    告以外之人死亡、身心障礙致記憶喪失或無法陳述、滯留國
    外或所在不明而無法傳喚或傳喚不到、或到庭後拒絕陳述等
    情形外，如已經法院傳喚到庭具結而為陳述，並經被告之反
    對詰問，前揭非以證人身分而在檢察官面前未經具結之陳述
    筆錄，除顯有不可信之情況者外，得為證據，並應於判決內
    敘明其符合傳聞證據例外之理由；又前揭非以證人之身分在
    審判中之陳述筆錄，倘該被告以外之人已經法院以證人身分
    傳喚到庭並經具結作證，且由被告為反對詰問，或有前揭傳
    喚不能或詰問不能之情形外，該未經具結之陳述筆錄因屬審
    判上之陳述，自有證據能力；若係在另案法官面前作成之陳
    述筆錄，本質上亦屬傳聞證據，自得依本法第159條之1第1
    項之規定，認有證據能力。不能因陳述人未經具結，即一律
    適用本法第158條之3之規定，排除其證據能力（96年度台上
    字第3527號）」。辛○○既有前述身心障礙無法陳述之情形
    ，且其於警詢、偵查之陳述並未具結，然依據前述說明，其
    於警詢、偵查並非以證人身分到庭，且所為陳述與證人戊○○具結陳述相符，亦與共同被告甲○○於原審以證人身分證
    稱有與卯○○去壬○○住處之詞相符（原審卷(三)45頁），具
    有可信之特別狀況，且為證明犯罪事實所必要，依據刑事訴
    訟法第159條之3第2款規定，得為證據。
(二)、事實欄二(三)部分，甲○○、康建發以下所引述共同被告甲○○、康建發二人於警詢偵查之陳述，雖與甲○○、康建發二
    人於審理程序具結陳述不同，然查，此部分有久寶富養殖場
    之工寮門窗遭砸毀之照片四幀存卷可稽（礁警刑字第14106
    號卷第89、90頁）。被告卯○○於本院亦證稱：「（你是不
　　是有向丁○○拿到二十萬元？）是丁○○叫我拿給甲○○」
  　等語。而共同被告甲○○與卯○○係同時提解作證，且如承
    認與卯○○共為犯行，對其不利，兼以所為陳述與偵查稱與
    卯○○同往不符，且無從解釋自己坦承之丁○○何以在無任
    何原因之下願意「自己拿二十萬元給我，她知道我在跑路」
    ，其所為否認之陳述應係迴護卯○○而不可取。又康建發與
    卯○○係同庭作證，且如承認與卯○○共為犯行，對其不利
　　，兼以康建發所陳與卯○○所陳取款之詞，顯係在場目睹之
　  情不符，其所為陳述應係迴護卯○○而不可取。足見甲○○
    、康建發分別於警詢、偵查所陳並無顯有不可信之情況與其
    等先前之陳述具有較可信之特別情況，且為證明犯罪事實存
    否所必要，分別依據刑事訴訟法第159條之1與第159條之2之
    規定，得為證據。
貳、實體部分：
一、事實二(一)部分：
(一)、上訴人即被告卯○○雖辯稱略以：「與綽號金牌之人至大統
    養殖場換票後，並未取得五十萬元，亦未毆打或強押寅○○
    ，該部分款項係獲甲○○告知已取得」云云，辯護意旨雖略
    稱：「寅○○指訴之真實性，非無疑義」等語。
(二)、被告卯○○於原審準備程序即坦承此部分犯行（原審卷(一)第
    245頁），且共犯被告甲○○於本院證稱：「（90年4月10日
    你有沒有去宜蘭頭城鎮○○路1號大統養殖場向寅○○恐嚇
　  取財？）有」、「（那天跟誰去？）好像是我叫人拿芭樂票
    去的，我在地院有陳述很清楚」、「（賴昭男後來有交付你
    五十萬元？）有，是到他那裡後過了二、三天，他叫一個女
    會計到礁溪防潮閘門那裡給我」等語。
(三)、足證被告卯○○所辯與前開證據不符，且被告卯○○及甲○○自承與被害人寅○○素無怨懟亦無債務糾葛，苟非被告卯
    ○○與甲○○對被害人寅○○為身體及精神之強暴、脅迫行
    為，被害人寅○○何須任意交付五十萬元之現款予其等二人
    ，是被告卯○○事後所辯，並非可採。至於上開事實，雖據
　　被害人寅○○於偵查指述綦詳（偵字第2547號卷第173頁背
　  面至174頁），但其並未具結復未於審理期日作證詰問，被
    告亦爭執其偵查陳述之證據能力，是不援引為證據，併此敘
    明。
(四)、至共犯甲○○於本院固證稱：「（有關寅○○被押的情形你
    知道嗎？）他被押我不知道，後來我出庭時有問寅○○，他
    說沒有被押，寅○○被打的事情我也不知道」云云，然其係
    不知情且係聽聞自至出庭之寅○○，因寅○○係被害人，於
    無保護之前提下，衡情寅○○自無從真實陳述，是共犯甲○○所陳並不足以為被告卯○○有利事證。綜上，此部分事證
    明確，被告卯○○犯行堪以認定。
二、事實二(二)部分：
(一)、被告卯○○否認有前開犯行，辯稱略以：「並未與甲○○至
    壬○○住處向辛○○或戊○○出言恫嚇，亦未夥同甲○○持
    槍抵住戊○○藉以恐嚇取財」云云。然查：
(二)、上開事實，業據被害人辛○○於警詢（偵字第2547號卷第13
    2頁至133頁）、檢察官偵查（偵字第2547號卷第176頁）（
    以上之陳述具備證據能力，理由如前），暨被害人戊○○於
    警詢（偵字第2547號卷第136頁至第137頁）、檢察官偵查（
    偵字第2547號卷第176頁）陳述綦詳（以上之陳述經於本院
    作證具結後確認，成為審判程序具結後之陳述，而具備證據
    能力，理由如前），被害人戊○○於警詢並稱當時甲○○係
    持一把黑色手槍抵住其胸部恐嚇，於檢察官偵查亦指甲○○
    有槍抵住其胸部恐嚇。
(三)、證人壬○○於原審亦證稱：「並未積欠甲○○或卯○○任何
    款項」等語（原審卷(四)28頁），且證人壬○○於原審證稱：
    「那陣子我不在家，不知道」，於本院雖證稱未聽聞母親稱
    甲○○以其安全取款三十萬元等詞，然證人壬○○並未在場
    目睹，且辯護人於本院詰問證人壬○○係違反詰問規則使用
    誘導問句，如：「（你母親是否有說友人帶槍去家裡找你？
    ）沒有」，是無從為被告卯○○有利之證據。
(四)、共同被告甲○○於本院證稱：「（壬○○那裡你有沒有去過
    ？）我有去，是卯○○載我去的」等語。雖其於原審否認參
    與，於本院改證稱：「（壬○○、辛○○、戊○○被勒索三
    十萬元的事情你知道嗎？）我沒有去，在地院時我都講清楚
    了，我也沒有拿槍去」、「（那天有無恐嚇辛○○？）沒有
    」、「（有無恐嚇戊○○？）沒有」、「（辛○○後來有無
    交付你六萬元？）沒有」、「（你多次向九孔養殖業者恐嚇
　　的事情康建發、丑○○、子○○他們是否知情，是否事前與
  　他們有聯繫？）沒有」、「（90年5、6月間你到壬○○住處
    有沒有拿槍？）沒有」云云，惟與前開供詞不符，且關於其
    本人是否前往乙節，前後不一，更見事虛，足見其事後所證
    ，無非迴護之詞，要無可採。
(五)、扣案彈枝經送內政部警政署刑事警察局鑑驗後，其中槍號TZ
    P2255號之九０手槍一支（含彈匣一個），係美國SMITH&WES
    SON廠製915型口徑九釐米之制式半自動手槍，槍管內具五條
    右旋來復線，機械性能良好，認具殺傷力，有內政部警政署
    刑事警察局90年8月27日刑鑑字第179909號鑑驗通知書在卷
    為憑（偵字第2547號卷第189頁）。
(六)、被告卯○○與甲○○於前開時地固曾由甲○○持槍抵住戊○○藉以恐嚇取財，惟當時並未立即扣得槍枝，無法證明槍枝
    內是否放置子彈，至共同被告甲○○於本院固證稱：「（你
    持槍外出時，槍枝都附有子彈？）是的」，但本件於下列事
    實三查扣另把改造槍枝時（該槍枝與此部分無關）並未同時
    扣得子彈，足見甲○○前開所供與事實不符，自難認被告卯
    ○○與甲○○持槍恐嚇戊○○時亦持有子彈，附此敘明。
(七)、被告卯○○自警詢至偵審雖均否認此部分犯行，然依被害人
    辛○○、戊○○之指訴，共同被告甲○○之證詞，足徵被告
    卯○○所辯尚非可採，此部分事證明確，其犯行亦堪認定。
三、事實二(三)部分：
(一)、被告卯○○否認此部分犯行，辯稱略以：「未恐嚇許詩俊二
    十萬元，此乃許詩俊與甲○○間私人借款，該款係丁○○交
    伊轉交甲○○」云云。
(二)、上開事實，有久寶富養殖場之工寮門窗遭砸毀之照片四幀存
    卷可稽（礁警刑字第14106號卷第89、90頁）。被告卯○○
　　於本院證稱：「（你是不是有向丁○○拿到二十萬元？）是
  　丁○○叫我拿給甲○○」等語。
(三)、共同被告甲○○於90年8月17日偵查坦承與卯○○去的（254
    7號偵查卷第87頁反面）（此部份陳述有證據能力，理由如
    前）。至於共同被告甲○○於原審以證人身分雖證稱有與卯
    ○○經過那裡，但否認恐嚇，稱卯○○跟這件事無關（原審
    卷(三)46頁），於本院前審以證人身分雖改證稱其一人下車去
    砸，卯○○不知情等語（本院前審卷第77頁）。然甲○○與
    卯○○係同時提解作證，且如承認與卯○○共為犯行，對其
    不利，兼以所為陳述與偵查稱與卯○○同往不符，且無從解
    釋自己坦承之丁○○何以在無任何原因之下願意「自己拿二
    十萬元給我，她知道我在跑路」，其所為否認之陳述應係迴
    護卯○○而不可取。
(四)、而共同被告康建發於警詢自承：「90年7月14日凌晨六時許
    伊與甲○○、卯○○同至久寶富養殖場，並由伊負責向養殖
    場負責人恐嚇取財，但因負責人不在，甲○○便向在場清掃
    現場玻璃碎片之工人揚言：如果敢清理現場，便將其殺死等
    語予以恐嚇，並命該名工人保留現場給負責人看」等語（偵
    字第2547號卷第56至59頁）（此部分有證據能力，理由如前
    ）。至於共同被告康建發於本院固證稱：「（90年7月14日
    有無前往丁○○經營的養殖場，打破人家的玻璃？）我只去
　　過一次，是與甲○○、卯○○去的，去的時候玻璃已經破了
  　」、「（你去做什麼？）只是單純去泡茶」、「（你有沒有
    看到甲○○、卯○○與養殖場老闆做何事？）我不清楚」、
    「（你有沒有看到卯○○、甲○○有去恐嚇九寶富養殖場的
    清潔工李天祐？）沒有」、「（90年7月26日你有無與卯○○到久寶富養殖場，拿支票去跟一個婦女調現？）沒有」云
    云；卯○○於本院亦證稱：「（90年7月14日有到久寶富養
    殖場？）我是第二天去時才看到門窗有被砸毀」、「（你們
    去之前有沒有說要做什麼？）沒有」、「（誰把窗戶砸毀？
    ）我不知道，事後甲○○講說是他」、「（當時康建發有無
    對在場的工人講恐嚇的話？）我沒有聽到」、「（你去拿錢
    時康建發有跟你去嗎？）我忘記了」、「（拿到二十萬元後
    ，康建發有沒有分到錢？）錢我拿給甲○○，錢是丁○○要
    給甲○○的，我沒有分到，康建發有沒有分到我不知道」。
    共同被告甲○○亦證稱：「（90年7月14日你有無去宜蘭頭
    城鎮○○路93之3號丁○○所經營的久寶富九孔養殖場砸毀
    工寮的門窗？）有，砸破幾塊玻璃我不知道」、「（你有恐
    嚇工人？）沒有」、「（當天有幾個人去？）當天我們酒喝
    完，卯○○載我經過那個地方，我一個人下去砸的」、「（
    你下車砸之前，卯○○知情嗎？）不知道」、「（你與卯○○往來這段期間，你有無將你持有的槍枝交給卯○○？）沒
    有」、「（你去砸毀九孔養殖場時康建發事前是否知情？）
    他不知道」、「（丁○○有交二十萬元給卯○○的事情你知
    道嗎？）我知道，卯○○有交給我，是在一處鹹水閘門，時
    間我忘記了，錢後來我全部用掉了」、「（康建發有無分到
    錢？）沒有，我不認識他」、「（久寶富養殖場是誰拿支票
    去調現的？）我忘記了」、「（是不是你指使卯○○、康建
    發去恐嚇的？）不是」云云，但關於被告卯○○與共同被告
    康建發未參與且不知情各節，與前開供詞及上揭事證不合，
    且綜觀本案，被告卯○○與共同被告康建發、甲○○多次恐
    嚇九孔養殖業者，被告卯○○與共同被告康建發、甲○○恐
    嚇之犯行，何能謂在彼等共同計劃範圍之外。再被告卯○○
    亦不諱言曾向丁○○收取二十萬元之項款轉交甲○○，衡情
    其若未參與，丁○○何以會囑其轉交甲○○，足見共同被告
    甲○○、康建發於本院審理時所證，要屬迴護被告卯○○之
    詞，自無足取。被告卯○○於否認犯行，尚非可採。
(五)、綜上事證，足徵被告卯○○與康建發、甲○○於本件恐嚇取
    財之過程中，係三人共同前往，由甲○○先持木棍擊毀該養
    殖場工寮門窗玻璃而實施強暴行為並恐嚇，再由康建發向該
    養殖場負責人恐嚇取財以及被告卯○○事後向被害人丁○○
    取款之行為分工等客觀跡證，顯見被告甲○○、卯○○及康
    建發三人對此部分之毀損、恐嚇與恐嚇取財等犯行，確具有
    共同犯意聯絡及行為分擔甚明。被告卯○○此部分犯行亦堪
    認定。
四、事實二(四)部分：
(一)、被告卯○○固坦承於90年7月23日凌晨零時許，共同前往乙○○住處將乙○○帶往四十甲地區，甲○○並持球棒毆傷被
    害人乙○○，嗣見乙○○受傷，即將其送往行政院衛生署宜
    蘭醫院急診等情，惟否認剝奪乙○○行動自由或恐嚇取財等
    犯行，辯稱：「曾前往上址，但整個過程中均未下車，且亦
    未持槍，至甲○○持球棒毆傷乙○○後，即出面趨前攔阻」
    等語。
(二)、被告卯○○於檢察官90年8月13日之偵查程序，已經陳明下
    列各情：「（90年7月23日是否夥同甲○○、康建發，三人
    共同持槍押走乙○○，並將其打傷後勒索二十萬元？）我與
    甲○○有經營賭場，曾邀他前往捧場不遂，甲○○心懷不滿
    。某日我們三人開車經過乙○○家，聽到他家樓上有麻將聲
    ，就叫康建發去按門鈴，叫出乙○○上車，甲○○叫我開車
    ，帶到「四十甲」的地方停車，就叫林某下車，並拿車內球
    棒打他，我看乙○○頭部受傷流血，我就出面攔阻，將他送
    醫，後來乙○○說他知錯了，要給甲○○二十萬元，結果錢
    沒拿到」。
(三)、證人乙○○於原審已具結詰問陳述明確，所陳與偵查陳述相
    同（原審卷(二)第138頁）。
(四)、被害人乙○○遭被告甲○○等人強行押走後，被害人乙○○
    之妻陳桂枝旋即報警，有卷附宜蘭縣警察局礁溪分局頭城分
    駐所受理各類案件紀錄表及員警工作紀錄簿在卷為憑（礁警
    刑字第14016號卷第98、99頁）。被害人乙○○遭被告甲○○毆打受有上開傷勢，有行政院衛生署宜蘭醫院及同仁醫院
    之診斷證明書附卷可考（偵字第2547號卷第178至179頁）。
(五)、共同被告康建發於原審證稱：「看到卯○○拿壹把槍叫乙○○上車」（原審卷(三)第52頁），於本院證稱：「（90年7月2
    3日你有無前往乙○○的住處？）有」、「（當天你跟誰去
    ？）是卯○○載我去，一起去的有甲○○、卯○○」、「（
    你們下車後有沒有人毆打乙○○？）有，甲○○。一開始先
    用手打，後來拿小球棒打」、「（你曉得甲○○毆打乙○○
    的原因嗎？）我不知道」、「（毆打時你與卯○○都在旁邊
    看？）當時看到他流血了，我們就到車上找毛巾讓他止血」
    、「（是誰把乙○○送醫？）我們三個人都有去醫院，到醫
    院我與乙○○下車，甲○○就走了」、「（90年7月23日到
    乙○○住處時，甲○○與卯○○是不是各帶一把槍？）有一
    支黑色的，有一支銀色的，銀色的用包包裝」等語。
(六)、共同被告康建發嗣雖改證稱：「（90年7月23日你有無前往
    乙○○的住處？）有」、「（當天你跟誰去？）是卯○○載
    我去，一起去的有甲○○、卯○○」、「（你們要去做什麼
    ？）我只是叫卯○○開車載我回家，他們去做什麼我不知道
    」、「（你們到了以後，是誰去按門鈴？）我有下車，但離
    他們五、六公尺，我沒有看到」、「（你去到現場看到的過
    程？）甲○○叫乙○○上車」、「（甲○○怎麼叫乙○○上
    車，是押他、打他、恐嚇他？）就叫他上車而已」、「（那
    時卯○○也有下車嗎？）有」、「（卯○○那時有沒有做什
    麼？）跟我一樣站在旁邊」、「（卯○○有沒有拿任何武器
    ？）甲○○有交給他一個包包，裡面是什麼我不知道」、「
    （乙○○上車後，你們開車去哪裡？）我不知道是哪裡，是
    有很多魚塭的地方」、「（你們在車上做什麼事？）我是坐
    在窗戶旁，看著車外，甲○○跟他講話，卯○○在開車」、
    「（車上有沒有衝突或打人？）沒有」、「（你曉得甲○○
    毆打乙○○的原因嗎？）我不知道」、「（卯○○有無出手
    毆打乙○○？）沒有」、「（甲○○除了毆打乙○○外，有
    沒有恐嚇乙○○？）我下車後走蠻遠的，與他們有段距離，
    我不知道」、「（你有沒有看到乙○○交付金錢給甲○○？
    ）沒有」云云，被告卯○○於本院證稱：「（90年7月23日
    去找乙○○時，有沒有說要去那裡做什麼？）沒有，我開車
　　從那裡經過，是甲○○看到乙○○樓上的燈亮著，叫我停車
  　」、「（當時你或甲○○有無告訴康建發說你們身上有帶槍
　　？）當天都沒有人帶槍」、「（那天是誰打乙○○？）甲○○」、「（康建發有沒有打？）沒有」、「（有沒有人恐嚇
    乙○○？）沒有」、「（甲○○有沒有恐嚇他？）沒有」、
    「（是什麼人提出來要送醫院的？）是我，當時在車上甲○○與乙○○就已經有爭吵，開到四十甲，甲○○說停車，就
    與乙○○下車，講沒幾句話，甲○○就打乙○○，本來是徒
    手打，後來從車上拿一支小棒球棒打乙○○，但沒有恐嚇他
    」云云，共同被告甲○○於本院證稱：「你有無到乙○○家
    ，把他強押到四十甲？）我沒有押他，是他自己邀我說到外
    面講，說他太太在家不方便」、「（當天你身上有無帶槍？
　　）沒有」、「（你有無恐嚇他二十萬元？）沒有」、「（他
  　有受傷是誰打的？）我打的」、「（為何打他？）他經常找
    我姪女去賭博，所以我才打他」、「（當天是誰提議要將乙○○送去醫院？）卯○○」、「（那天幾個人去？）我與康
    建發、卯○○，是卯○○載我的，當時是晚上，我沒有注意
    看康建發，後來才知道是他，當時我不認識他，他是坐在卯
    ○○的車上」、「（你去找丙○○時，有無跟卯○○或康建
    發說去的目的？）沒有」、「（你身上帶槍他們知道嗎？）
    不知道」、「（制式手槍是什麼顏色？）黑的，我也不會講
    」、「（改造手槍是什麼顏色？）銀色」、「（康建發有沒
    有拿過你的槍？）沒有」、「（你到底有無恐嚇乙○○？）
    沒有，我只有拿棍子去，後來有打乙○○，但沒有恐嚇他，
    也沒有帶槍」、「（90年7月23日你有去乙○○住處？）有
    。我是與卯○○、康建發一起去」、「（去做何事？）我是
    去要他不要叫我姪女去他那裡賭博」、「（你們到達乙○○
    住處時，是誰去按門鈴？）我叫康建發去按電鈴」、「（你
    們當天去的時候有帶槍嗎？）沒有」、「（康建發剛剛說你
　  有帶一支黑色、一支銀色的槍？）我記得沒有帶槍」、「（
    當時有打乙○○嗎？）沒有」、「（你沒有帶武器，也沒有
    打人，乙○○為何會上車？）大家以前是朋友」、「（你有
    無勒索乙○○？）沒有」、「（乙○○有拿錢給你嗎？）他
    以為我要恐嚇他，他要從口袋拿錢出來，我叫他放回去」云
    云，被告卯○○、共同被告康建發、甲○○之前述證詞，係
    因應誘導詰問下之回答，且涉及其等是否共犯之問題，亦與
    被害人之傷勢診斷證明書不符，自屬於互相迴護而均無足取
    。
(七)、扣案槍枝經送內政部警政署刑事警察局鑑驗後，其中槍號
    TZP2255號之九０手槍一支（含彈匣一個），係制式半自動
    手槍，認具殺傷力，有如前述；另改造八釐米手槍一枝，認
    係仿BERRETTA廠半自動手槍製造之玩具手槍更換土造金屬槍
    管而成之改造手槍，機械性能良好，認具殺傷力；有內政部
    警政署刑事警察局90年8月27日刑鑑字第179909號鑑驗通知
    書在卷為憑（偵字第2547號卷第189頁）。
(八)、至於被告卯○○與共同被告康建發及甲○○於前開時地分持
    前開槍枝強押乙○○至四十甲地區，對乙○○施以毆打，恐
    嚇被害人乙○○交付二十萬元後，因未立即扣得槍枝，無法
    證明當時槍枝內是否放置子彈，自難認定被告卯○○與共同
    被告康建發；甲○○於持槍恐嚇被害人乙○○時亦持有子彈
    ，其理由同，附此敘明。
(九)、綜上，被告卯○○所辯並非可採，其此部分犯行堪予認定。
五、事實二(五)部分：
(一)、被告卯○○否認有共同持槍或向丙○○恐嚇取財等犯行。辯
    稱略以：「當天有至國豐九孔養殖場，到達時甲○○與丙○○已經在爭執，後來是甲○○開槍，有持磚頭作勢要扔擲丙○○，但沒有打，不知甲○○有攜帶槍彈」云云。
(二)、被告卯○○於檢察官90年8月13日之偵查程序，已經陳明下
    列各情：「（90年7月27日下午5時和甲○○，康建發、丑○○攜帶手槍到頭城竹安路38之5號向丙○○勒索錢財，並當
    場開了四槍及掉落二顆子彈在現場？）沒有。是甲○○與一
    不認識的人，先到現場；甲○○打手機給我，要我過去。我
    問明後，與康建發一同去。一開始，甲○○與丙○○在交談
    時，丙○○口氣不太好，甲○○就拿出手槍，並說「把他帶
    走」。丙○○聽後拿鐵管追打我們，甲○○就朝地上開一槍
    ，後來丙○○與康建發搶鐵管時，甲○○又朝地上開了三槍
    ，後來我看事情鬧大，就載康建發離去，甲○○二人也隨後
    離去、「（甲○○當時攜帶何種槍枝？）九０制式手槍」。
    併於原審稱：「有拿磚頭作勢要打丙○○」等語。
(三)、上開事實，業據被害人丙○○於原審證述綦詳，且於本院證
    稱：「（90年7月27日當天有人持槍恐嚇你嗎？）有」、「
    （當時有幾個人？）四個人，一個在車上沒有下來」、「（
    當天他們如何恐嚇你？）他們到我家，我不認識他們，他們
    問我女兒邱靜雯我在不在家，我女兒說我爸爸在裡面，他們
    說有重要的事情，我就出來，我都不認識，他們問我最近好
    嗎，我是養九孔的，就跟他們說，這二年都缺錢，他們說不
    要說那麼多，他們說身上有槍，就從口袋掏出一把槍，什麼
    顏色不記得了，沒有說要多少錢，後來其中甲○○（當庭指
    認在庭甲○○）就叫另外那二個押起來再說，我說為什麼要
    被你們押，甲○○就開槍了，開了好幾槍，往我身體哪裡開
    我不知道，因為當時很慌亂，但有擦過我的左腰，膝蓋是他
    們用磚塊要砸我，我閃開之後跌倒受傷」、「（除了甲○○
    外，你與另外二人有無交談？）沒有」、「（那二個人有無
    出聲恐嚇你？）沒有」、「（你在警詢說你有與他們扭打？
    ）他們要押我，我就把他們撥開」、「（你身上還有無其他
    的傷痕？）沒有」、「（你看人家拿槍押你會不會怕？）我
    知道是槍，但真假不知道，後來擊發後我就知道是真的」、
    「（整個過程中，有人說要你付多少錢？）沒有」、「（你
    女兒告訴你有人要找你，你出來後看到幾個人？）三個人，
    就是在庭的甲○○、卯○○、康建發（當庭指認）」、「（
    卯○○、康建發有出手押你嗎？）有」、「（一個人拿槍，
    二個人押你，怎麼沒有把你壓制住？）我馬上把他們撥開，
    就衝過去，他們就退了，他們就開槍，我的身高一百八十公
    分，體重九十公斤，我是學國術的」、「（在車上的人你有
    看到嗎？）他們用磚塊丟我時，我就閃到靠他們車子的旁邊
    ，有看到他們有二部車，其中一部車上還有一個人，那個人
    看不清楚，他沒有下車」等語。
(四)、復有被害人丙○○受傷之照片二幀及行政院衛生署宜蘭醫院
    驗傷診斷書存卷（偵字第2297號卷第46頁、礁警刑字第1410
    6號卷第103頁），暨前開制式手槍、制式子彈彈殼四顆與制
    式子彈一顆扣案為憑。
(五)、共同被告甲○○於本院證稱：「（90年7月27日你有無持槍
    恐嚇丙○○？）有。當時是我拿票要跟他換，他口氣不好，
    並隨手拾起鐵管，我就往地上開槍，開了好幾槍，為什麼開
    到他的腰部我不知道，我沒有要殺死他的意思」等語。
(六)、共同被告康建發於本院證稱：「（90年7月27日你有無前往
    國豐養殖場？）有」、「（當天與誰一起去？）卯○○」、
    「（你為何要去？）卯○○找我去的」、「（你去到現場時
    ，甲○○已經在那裡了嗎？）是的」、「（你看到什麼事情
    ？）我到時沒有發生什麼事，甲○○就說押起來，我也不知
    道怎麼回事」、「（甲○○說押起來時，手上有沒有拿武器
    ？）有，拿一支槍」、「（甲○○說押起來時，被害人有何
    反應？）我走過去就被他用棍子敲到」、「（過程中卯○○
    做什麼？）他站在我的後面，我走進去沒多久就被棍子敲到
    ，然後我就跟那個老闆對打，卯○○看到我被棍子打到，有
    來幫忙，幫忙追老闆，那時在打架，我也用磚頭砸被害人，
    但沒有砸到」、「（甲○○為何說要押起來？）我不知道」
    等語。
(七)、依共同被告甲○○、康建發於本院之證詞，佐以被害人丙○○於原審及本院證稱：「當日甲○○先問其過得好不好，但
    其表示近幾年都賠錢，甲○○即稱不要說那些，並表示有槍
    且朝其腳邊射擊」等語以及被告卯○○與共同被告康建發撿
    拾磚塊丟擊被害人丙○○等客觀情狀，足徵被告卯○○、共
    同被告康建發、甲○○係基於共同犯意，由甲○○攜帶前開
    制式手槍、制式子彈及改造手槍糾眾前往向九孔養殖業者即
    被害人丙○○恐嚇取財，嗣因遭拒絕始欲押走被害人丙○○
    並對其實施身體之強暴行為，致被害人丙○○受有前開傷害
    ，並欲藉此使被害人丙○○就範，而遂其等恐嚇取財犯行甚
    明。被告卯○○空言否認，辯稱：「本件係原審共同被告甲○○與被害人丙○○之糾紛」云云，洵無足採。
(八)、共同被告甲○○於本院固改稱：「（你有叫卯○○、康建發
    把他押上車？）沒有，他拿起鐵管後，我才往地上開了好幾
    槍，根本沒有時間叫他們押他」、「（你與卯○○往來這段
    期間，你有無將你持有的槍枝交給卯○○？）沒有。」、「
    （90年7月27日你到國豐九孔養殖場，有沒有叫卯○○、康
    建發他們二個人押丙○○？）沒有，我與丙○○爭執，我就
    對地上開第一槍，當時他們還沒有到場」云云，或稱伊當時
    並未強押被害人丙○○上車，或稱伊於強押被害人丙○○上
    車時被告卯○○、康建發並未在場，但與被告康建發之前開
    供詞不合，無非意在迴護被告卯○○、康建發，自不足採。
    至被告卯○○於本院雖證稱：「（90年7月27日有無去丙○○的國豐養殖場？）有」、「（去做什麼？）我不知道」、
    「（康建發為何會與你一起去？）我們都一起在遊樂場，甲○○打電話給我，說他在防潮閘門附近的養殖場，叫我過去
  　，我就過去，我電話中有先問他什麼，但他沒有講」、「（
    你或甲○○有沒有告訴康建發說身上有帶槍？）我沒有帶槍
    ，我也不知道有人帶槍」、「（甲○○有沒有跟你說他身上
    有槍？）我不知道」云云，否認知情，但與前開事證不符，
    自不足取。至共同被告甲○○於前開時地即使未將其持有槍
    彈交卯○○或康建發，惟因彼等共謀恐嚇九孔養殖業者，且
    多次持槍彈前往，足見被告卯○○、與共同被告康建發對甲○○持有槍彈恐嚇之行為具有共同犯意，尚難以被告卯○○
    、共同被告康建發本身未持有槍彈即作為其等有利之認定。
(九)、被告康建發於本院固另證稱：「（去的目的？）不知道」、
    「（你為何要去？）卯○○找我去的」、「（卯○○有無沒
    有跟你說要做什麼？）沒有，只是說要找我出去」、「（甲○○為何說要押起來？）我不知道」（90年7月27日到國豐
    養殖場時，甲○○與卯○○總共帶幾把槍？）只有甲○○帶
    一支」等語，惟被告康建發參與本案多次持槍恐嚇犯行，且
    對象都係九孔養殖業者，豈能諉為不知。再被告卯○○、共
    同被告康建發及甲○○於90年7月27日17時許在國豐九孔養
  　殖場與丙○○發生肢體衝突後，甲○○即將其持有前開制式
    手槍及改造手槍各一支與剩餘之制式子彈三顆交予丑○○，
    並囑丑○○將前開制式手槍、改造手槍與制式子彈交由子○○藏置，有如後述，足見甲○○當時攜帶之槍枝計有制式手
    槍與改造手槍各一枝，共同被告康建發證稱甲○○只攜帶槍
    枝一枝，亦與事實不符，自不可採。
(十)、扣案之槍枝經送請內政部警政署刑事警察局鑑驗結果，分係
    制式半自動手槍及改造八釐米手槍，均認具殺傷力，有如前
    述。扣案子彈三顆（均經試射），經送請內政部警政署刑事
    警察局鑑驗結果，認均係口徑九釐米之半自動手槍用制式子
    彈，均具殺傷力，有內政部警政署刑事警察局90年8月27 日
    刑鑑字第179909號鑑驗通知書在卷為憑（偵字第2547號卷第
    189頁）。另共同被告甲○○在國豐養殖場槍擊被害人丙○○後遺留現場之制式子彈一顆及彈殼四顆，經內政部警政署
    刑事警察局鑑定後，認彈殼四顆均為口徑九釐米之制式半自
    動手槍用彈之彈殼，且皆由同一槍支所擊發；子彈一顆則為
    口徑九釐米之制式半自動手槍用之子彈，彈底具一撞擊痕跡
    ，認屬不發彈等情，亦有內政部警政署刑事警察局安90年8
    月8日刑鑑字第170730號鑑驗通知書在卷為憑（偵字第2547
    號卷第111頁）。被告卯○○此部分事證亦甚明確，犯行堪
    以認定。
(十一)、共同被告甲○○於前開時地，持制式手槍朝被害人丙○○射
    擊，致被害人丙○○受有左腰部擦傷等情。共同被告甲○○
    與被害人丙○○發生爭執後雖立即開槍，但其係朝被害人丙○○之腳部射擊，且當時兩人距離僅約一公尺等情，業經被
    害人丙○○於原審證述在卷。衡諸經驗與論理法則，共同被
    告甲○○主觀如有殺害被害人丙○○之意，以當時其等二人
    相距僅約一公尺距離以及甲○○當時已擊發四顆子彈客觀情
    形，要無僅造成被害人丙○○左腰部遭子彈擦傷輕微傷勢甚
    明。況公訴意旨雖認甲○○此部分係犯殺人未遂罪嫌，惟原
    審認並無其他積極證據或間接證據足資證明甲○○此部分係
    成立殺人未遂罪，有原審判決在卷為憑，自難遽認被告卯○○與共同被告康建發、甲○○共同成立殺人未遂犯行。
(十二)、公訴意旨固認丑○○於前開時地，亦隨同卯○○、康建發及
    甲○○於前開時地共同前往國豐九孔養殖場，參與前開犯行
    ，因認丑○○此部分與卯○○、康建發及甲○○成立共犯云
    云。惟丑○○否認此部分犯行，辯稱：「當天係甲○○邀伊
    駕車載甲○○前往該處，到場後即在外等候並於車內休息，
    不知甲○○等人與丙○○發生爭執，嗣甲○○出來後，即駕
    車搭載甲○○至外澳火車站」等語。查丑○○所陳，核與甲○○自承事發經過大致相符，且被害人丙○○亦明確稱：「
    當日僅有甲○○、卯○○及康建發欲強押上車並發生肢體衝
    突，被告丑○○當時係在屋外，整段過程均未見被告丑○○
    出面參與」等語，衡情丑○○與被告卯○○、康建發及甲○○如有持槍恐嚇取財之共同犯意或行為分擔，應會觀察甲○○等人入內後與丙○○互動情況，伺機採取因應措施，乃自
    始至終均在屋外，足見丑○○所辯應非虛言，自可採信，尚
    難以丑○○於事發時同屬在場之人之客觀事實，即遽認其與
    甲○○、卯○○與康建發間，有共同犯意聯絡及行為分擔（
    丑○○此部分被訴未經許可持有制式手槍、制式子彈及改造
    手槍與恐嚇取財未遂等罪行，經原審判處無罪確定）。綜上
    ，此部分事證明確，被告卯○○所辯並非可採，其犯行應堪
    認定。
六、事實二(六)部分：
(一)、被告卯○○固坦承持支票向被害人庚○○調現後，被害人庚○○應允支付十萬元，並先後於90年7月9日及90年7月14日
    支付五萬元及二萬元，迨90年8月12日，再行收受三萬元後
    即為警查獲等情，惟否認持槍恫嚇被害人庚○○，辯稱：「
    係持票向庚○○調現，並非恐嚇取財」云云。
(二)、被告卯○○於檢察官90年8月13日之偵查程序，已經陳明下
    列各情：「（與庚○○有無財務糾紛，或金錢往來？）甲○○要拿一張二十萬元支票，向庚○○調現，隔天郭某向我說
    ，票面額太大，他無法調現，就將支票交給我，要我轉告甲○○，「說面額太大，無法調現，將支票交還給他」，又說
    ，「不用票，他會籌十萬元給甲○○」。後來，他拿五萬元
    給我，轉交給甲○○，我跟他談，你與甲○○說籌十萬元，
    還差五萬元，要他繼續籌款。隔天，他又籌二萬元給我，他
    說沒辦法，並要我幫忙籌三萬元給甲○○，並說二、三個月
    之後，要還給我。結果我代籌三萬元給甲○○」、「（昨晚
    8時許向庚○○勒索五萬元，被當場查獲？）不是勒索。我
    腳斷住院，數天前有打電話給他，說我急需用錢。他昨天早
    上打電話給我，約在查獲地點交款，我拿到錢後開車走了，
    即被攔獲」、「（是否與甲○○拿槍逼迫庚○○，幫他調現
    該二十萬元票款？）沒有。庚○○曾在外講甲○○的事，有
    一天我開車載甲○○，經過別人養殖場時，碰到庚○○。甲○○就拿槍指著庚○○要他解釋清楚，後來進到養殖場他的
    辦公室，解釋清楚後，幾分鐘後，甲○○就先走開，翌日甲○○就拿一張票，二十萬元支票給庚○○要他幫忙調現」。
    其雖稱無拿槍逼迫庚○○調現等詞，但庚○○何以無故願意
    調票，足見應有持槍恫嚇被害人庚○○之情形。
(三)、被告卯○○並且於原審坦承（起訴書）（七）部分實在（原
    審卷(一)246頁），且經證人癸○○於警詢、偵查陳述明確（
    偵字第2547號卷第172、173頁）（證人癸○○已於本院具結
    詰問作證，並確認其90年8月15日警詢、90年9月10日偵查之
    陳述，其警詢、偵查之陳述成為審理程序之陳述而具備證據
    能力）。
(四)、並有癸○○領回遭恐嚇二萬元之贓物認領保管單一紙（礁警
    刑字第14254號卷第13頁）暨臺灣中小企業銀行松南分行支
    票二張（支票號碼為AY0000000及AY0000000）（礁警刑字第
    14254號卷第14頁）扣案可稽。
(五)、被告卯○○於警詢（礁警刑字第14254號卷第2頁至第4頁）
    、偵查（偵字第2297號卷第49至53頁）及原審準備程序（原
    審卷(一)246頁）亦已坦承上情。審酌被害人庚○○於90年8月
    12日與被告卯○○約定支付款項後，因不堪其擾，旋即報警
    處理，並當場查獲被告卯○○等情，衡情被害人庚○○如係
    自願出借款項，何須報警處理，足徵被害人庚○○指訴上開
    情節非虛，並無設詞誣陷可能。
(六)、共同被告甲○○於原審以證人身分雖否認其本人犯行（原審
    卷(三)49頁），然甲○○與卯○○係同時提解作證，且如承認
　　與卯○○共為犯行，對其不利，兼以甲○○無從解釋何以其
  　於偵查稱卯○○持槍押庚○○，又稱卯○○取款，前後不一
    而有矛盾，則其所為陳述應係迴護卯○○而不可取。又被告
    卯○○及共同被告甲○○於原審及本院辯稱係單純之支票調
    借現金云云，悖離常情常理而無可採。
(七)、綜上，此部分事證明確，被告卯○○事後否認之詞，並非可
    取，其犯行堪以認定。
七、論罪科刑部分：
(一)、
１、按槍砲彈藥刀械管制條例已於90年11月14日修正公布並刪除
    19條保安處分條文，同年月16日生效，被告等行為後法律更
    ，依刑法第2條第1項比較新舊法結果，以新修正該條例有利
    於被告等，應用適修正後之槍砲彈藥刀械管制條例裁判。
２、刑法第28條關於共犯之規定，由原條文：「二人以上共同實
    施犯罪之行為者，皆為正犯」，修正為：「二人以上共同實
    行犯罪之行為者，皆為正犯」，揆諸本條之修正理由係為釐
    清陰謀共同正犯、預備共同正犯、共謀共同正犯是否合乎本
    條規定之正犯要件，而本案被告與甲○○等人之犯行，既屬
    實行犯罪行為之正犯，則適用舊法第28條規定論擬，對被告
    並無不利。
３、次按刑法施行法於95年6月14日修正，95年7月1日生效，其
    中第1條之1規定：「中華民國94年1月7日刑法修正施行後，
    刑法分則編所定罰金之貨幣單位為新臺幣。94年1月7日刑法
    修正時，刑法分則編未修正之條文定有罰金者，自94年1月7
    日刑法修正施行後，就其所定數額提高為三十倍。但72年6
    月26日至94年1月7日新增或修正之條文，就其所定數額提高
    為三倍」，經與行為時法律即罰金罰鍰提高標準條例第1條
    比較結果，並無有利於被告，是就被告所犯法定刑有罰金刑
    部分所定罰金數額之提高標準，自應適用行為時罰金罰鍰提
    高標準條例第1條前段之規定。
４、再槍砲彈藥刀械管制條例另於94年1月26日修正公布，並於
    同年月29日生效施行，舊法第11條第4項原訂一年以上七年
    以下有期徒刑，併科新臺幣七百萬元以下罰金，業已刪除，
    而併修正改列於新法第8條第4項為三年以上十年以下有期徒
    刑，併科新臺幣七百萬元以下罰金之罪，依刑法第2條第1項
    但書之規定比較新舊法結果，以舊法較有利於被告，自應適
    用舊法。
５、按刑法於94年2月2日修正，95年7月1日施行，修正後刑法第
    55條、第56條牽連犯、連續犯之規定已刪除，原可依裁判上
    一罪論處之牽連犯、連續犯等數個犯罪行為，應予數罪併罰
    ，此刪除雖非犯罪構成要件之變更，但顯已影響行為人刑罰
    之法律效果，自屬法律變更，依新法第2條第1項規定，比較
    新舊法結果，仍應適用較有利於被告之行為時法律即舊法論
    以牽連犯及連續犯（最高法院95年第八次刑事庭會議決議參
    照）。
６、被告行為後，刑法於94年2月2日修正公布，於95年7月1日生
    效施行。有關易服勞役之規定，修正前刑法第42條第2項規
　　定「易服勞役以一元以上三元以下折算一日」，而被告行為
　  時之易服勞役折算標準，據修正前罰金罰鍰提高標準條例第
    2條前段規定，就其原定數額提高為一百倍折算一日，則被
    告依行為時之易服勞役折算標準，應以銀元三百元即新臺幣
    九百元折算一日；然修正後刑法第42條第3項前段規定：「
    易服勞役以新臺幣一千元、二千元或三千元折算一日」，則
    上開諭知罰金部分，經比較新舊法結果，以修正後之規定，
    較有利於被告，則應依刑法第2條第1項後段規定，適用修正
    後之刑法第42條第3項前段規定。併就主文所示併科罰金部
    分，以每日新台幣一千元折算一日計算，以定罰金易服勞役
    之折算標準。
(二)、核被告卯○○所為：
１、事實欄二(一)部分，係犯刑法第302條第1項之剝奪人之行動自
    由罪及同法第346條第1項之恐嚇取財罪。被告卯○○與甲○○及年籍姓名不詳綽號金牌之成年男子就上開犯行，互有犯
    意聯絡及行為分擔，應論以共同正犯。
２、事實欄二(二)部分，係犯槍砲彈藥刀械管制條例第7條第4項之
    未經許可持有手槍罪及刑法第346條第1項之恐嚇取財罪。被
    告卯○○與甲○○就上開二罪間，互有犯意聯絡及行為分擔
    ，為共同正犯。
３、事實欄二(三)部分，係犯刑法第346條第1項之恐嚇取財罪、同
    法第305條之恐嚇罪及同法第354條之毀損罪。被告卯○○與
    康建發及甲○○就上開犯行，互有犯意聯絡及行為分擔，為
    共同正犯。
４、事實欄二(四)部分，係犯槍砲彈藥刀械管制條例第7條第4項之
    未經許可持有手槍罪、修正前同條例第11條第4項之未經許
    可持有可發射子彈具有殺傷力之改造手槍罪、刑法第277條
    第1項之傷害罪、同法第302條第1項之剝奪人之行動自由罪
    及同法第346條第3項、第1項之恐嚇取財未遂罪。被告卯○○與康建發及甲○○就上開犯行，互有共同犯意聯絡及行為
    分擔，為共同正犯。
５、事實欄二(五)部分，係犯槍砲彈藥刀械管制條例第7條第4項之
    未經許可持有手槍罪、同條例第12條第4項之未經許可持有
    子彈罪、修正前同條例第11條第4項之未經許可持有可發射
    子彈具有殺傷力之改造手槍罪、刑法第302條第3項、第1項
    之剝奪人之行動自由未遂罪、刑法第277條第1項之傷害罪及
    同法第346條第3項、第1項之恐嚇取財未遂罪。被告卯○○
    、康建發及甲○○就上開犯行，互有犯意聯絡及行為分擔，
    為共同正犯。
６、事實欄二(六)部分，係犯刑法第346條第1項之恐嚇取財罪。被
    告卯○○與甲○○就上開罪名，互有犯意聯絡及行為分擔，
    為共同正犯。
(三)、被告卯○○前開多次恐嚇取財既遂（事實欄二(一)(二)(三)(六)及未
    遂（事實欄二(四)(五)）犯行、前開多次妨害自由既遂（事實欄
    二(一)(四)）及未遂（事實欄二(五)部分）犯行暨前開多次傷害（
  　事實欄二(四)(五)）犯行，時間均各緊接，手段互亦相若，犯罪
    構成要件俱屬相同，顯係分別基於概括犯意反覆為之，均應
    依刑法第56條連續犯之規定，分別論以恐嚇取財既遂一罪、
    妨害自由既遂一罪及傷害一罪，並均依法加重其刑。被告卯
    ○○持有手槍、改造手槍及子彈，係以一行為觸犯數罪名，
    為想像競合犯，應依法從較重之持有手槍罪論處。前開所犯
    連續恐嚇取財既遂、連續傷害、連續妨害自由、毀損罪、恐
    嚇罪及未經許可持有手槍罪間，分別互有方法、目的之牽連
    關係（事實欄二(一)部分之行動自由罪及恐嚇取財罪，互有方
    法、目的之牽連關係，事實欄二(二)部分之未經許可持有手槍
    罪及恐嚇取財罪，互有方法、目的之牽連關係，事實欄二(三)
　　部分之恐嚇取財罪、恐嚇罪及毀損罪，互有方法、目的之牽
  　連關係，事實欄二(四)部分之未經許可持有手槍罪、傷害罪、
    妨害行動自由罪及恐嚇取財未遂罪，互有方法、目的之牽連
    關係，事實欄二(五)部分之持有手槍罪、傷害罪及恐嚇取財未
    遂罪，互有方法目的牽連關係），應依刑法第55條牽連犯之
　　規定，從一重之未經許可持有手槍罪處斷。被告卯○○曾因
  　違反麻醉藥品管理條例等案件，經原審法院先後判處有期徒
    刑一年二月及九月確定，經接續執行後，於85年7月25日縮
    刑假釋出監，於假釋付保護管束期間，復因違反麻醉藥品管
    制條例案件，經原審法院判處有期徒刑七月及八月確定，嗣
    上開二確定判決及撤銷假釋之殘刑經接續執行後，於88年6
    月18日假釋出監，89年2月9日假釋期滿未經撤銷假釋，以已
    執行完畢論等情，有被告全國前案紀錄表在卷可稽，於刑之
    執行完畢後五年內，故意再犯有期徒刑以上之本罪，不論依
    修正前之刑法第47條，或修正後之刑法第47條第1項之規定
    ，均構成累犯，對被告卯○○而言並無有利或不利之情形，
    自不生新舊法比較之問題，應逕依修正前之刑法第47條，論
    以累犯，並加重其刑。
(四)、原審予被告卯○○論罪科刑，固非無見。惟查：(一)、按行為
    後法律有變更者，適用行為時之法律。但行為後之法律有利
    於行為人者，適用最有利於行為人之法律，刑法第2條第1項
    定有明文。本件被告卯○○於犯罪時，刑法第42條第2項前
    段規定：「易服勞役以一元以上三元以下折算一日」，而前
    開易服勞役折算標準，修正前罰金罰鍰提高標準條例第2條
    前段規定，就其原定數額提高為一百倍折算一日，則本件被
    告行為時之易服勞役折算標準，應以銀元一百元以上三百元
    以下折算一日，即新台幣三百元以上，九百元以下折算一日
    。惟95年7月1日修正公布施行之刑法第42條第3項前段規定
    ：「易服勞役以新台幣一仟元、二仟元或三仟元折算一日。
    」，比較修正前後之易服勞役折算標準，以修正後之規定，
    較有利於受刑人，應依刑法第2條第1項後段規定，適用修正
    後之刑法第42條第3項前段規定，定其折算標準。原審未及
    比較適用，逕就科處被告罰金刑部分，諭知如易服勞役，以
    銀元三百元即新台幣九百元折算一日，尚有未洽。(二)、扣案
    仿BERETTA廠半自動手槍製造之玩具手槍更換金屬槍管改造
    而成之手槍壹支，係違禁物，應依刑法第38條第1項第1款規
    定宣告沒收。原判決漏未諭知沒收，亦有不當。被告卯○○
    上訴意旨，否認犯行，雖無足取，但原判決關於卯○○未經
    許可，持有手槍罪刑部分既有上開可議，要屬無可維持，自
    應將原判決此部分及被告卯○○執行刑部分予以撤銷改判。
(五)、爰審酌被告卯○○與共犯康建發與甲○○共同持有制式槍彈
    及改造手槍，不憑己力獲取財物，對於九孔養殖業者恐嚇取
    財，並以強暴、脅迫手段剝奪被害人行動自由，嚴重侵害被
    害人財產與人身自由法益及社會整體防衛機制，情節重大；
    嚴重侵害社會治安，情節匪淺，兼衡被告素行、犯罪動機、
    目的、手段與涉案程度等一切情狀，量處有期徒刑伍年拾月
    ，併科罰金新臺幣拾萬元，罰金部分，並諭知如易服勞役，
    以新臺幣壹仟元折算壹日。
(六)、附表所示扣案美國SMITH&WESSON廠製九一五型口徑九釐米之
    制式半自動手槍（槍號TZP225，含彈匣壹個）、仿BERETTA
    廠半自動手槍製造之玩具手槍更換金屬槍管改造而成之手槍
    各壹支，為違禁物，均應依刑法第38條第1項第1款之規定宣
    告沒收。至扣案制式子彈四顆，其中三顆已於鑑驗試射後剩
    餘彈殼，另一顆彈底有一撞擊痕跡，認屬不發彈，無法證明
    具有殺傷力，並非違禁物，乃不予宣告沒收。如附表二所示
    之事實二(六)所示被告卯○○遭警查獲時扣得之臺灣中小企業
    銀行松南分行面額二十萬元之支票（支票號碼為AY0000000
    ）一紙，為被告卯○○與共犯甲○○所有，且係供犯罪所用
    之物，應依刑法第38條第1項第2款之規定宣告沒收。至在被
    告卯○○身上同時扣得之另紙臺灣中小企業銀行松南分行面
    額二十五萬元之支票（支票號碼為AY0000000），因乏證據
    證明同屬被告卯○○或甲○○所有，或係供犯罪所用或預備
    犯罪所用之物，乃不予宣告沒收。
八、不另為無罪之諭知部分：
(一)、公訴意旨另以：被告卯○○與共犯甲○○於前開時地（事實
    二、(一)部分），毆打告訴人寅○○成傷，因認被告卯○○此
　　部分亦涉犯刑法第277條第1項之傷害罪嫌云云。
(二)、按犯罪事實應依證據認定之，無證據不得推定其犯罪事實；
    另不能證明被告犯罪者，應諭知無罪之判決，刑事訴訟法第
    154條第2項定有明文。又刑事訴訟法上認定犯罪事實所憑之
    證據，雖不以直接證據為限，間接證據亦包括在內，然而無
    論直接證據或間接證據，其為訴訟上之證明，須於通常一般
    之人均不致有所懷疑，而得確信其為真實之程度者，始得據
    為有罪之認定，惟採用間接證據時，必其所成立之證據，在
    直接關係上，雖僅足以證明他項事實，而採此他項事實，本
    於推理之作用，足以證明待證事項者，方為合法，若係憑空
    之推想，則尚非間接證據，且如未發現相當證據，或證據不
    足以證明，自不能以推測或擬制之方法，以為裁判之基礎，
    最高法院分別著有76年臺上字第4986號、32年上字第67號、
    40年臺上字第86號判例可資參照。
(三)、查告訴人寅○○於偵查固稱遭被告卯○○與共同被告甲○○
    毆打成傷，惟關於受傷部分，並未提出遭被告甲○○及卯○○毆打後受有傷害之驗傷診斷書或其他補強證據佐證，復查
    無其他證據可資證明，要難徒憑片面指訴，遽認被告卯○○
    犯有此部分傷害罪名。惟因公訴意旨指此與前開論罪科刑部
    分，有牽連犯之裁判上一罪關係，爰不另為無罪之諭知。
據上論斷，應依刑事訴訟法第369條第1項前段、第364條、第299
條第1項前段，90年11月16日修正公布槍砲彈藥刀械管制條例第7
條第4項、第12條第4項、第11條第4項，刑法第2條第1項、第11
條前段、第28條（修正前）、第56條（修正前）、第55條（修正
前）、第277條第1項、第302條第1項、第346條第1項、第3項、
第354條、第38條第1項第1款、第2款，第42條第3項前段、第47
條（修正前），行為時罰金罰鍰提高標準條例第1條前段，判決
如主文。
本案經檢察官劉文水到庭執行職務。
中　　華　　民　　國　　96　　年　　8　　月　　7　    日
　　　　　　　　　刑事第十二庭審判長法　官   蔡永昌
　　　　　　　　　　　　　　　　　  法　官   陳榮和
　　　　　　　 　 　　　　　　　　  法　官   施俊堯
以上正本證明與原本無異。
如不服本判決，應於收受送達後十日內向本院提出上訴書狀，其
未敘述上訴之理由者並得於提起上訴後十日內向本院補提理由書
（均須按他造當事人之人數附繕本）。
                                    書記官   孫佩琳
中　　華　　民　　國　　96　　年　　8　　月　　7　    日
附表一
編號一：扣案美國SMITH&WESSON廠製九一五型口徑九釐米之制式
　　　　半自動手槍（槍號TZP2255，含彈匣壹個）壹支。
編號二：仿BERETTA廠半自動手槍製造之玩具手槍更換金屬槍管
  　　　改造而成之手槍壹支。
附表二：臺灣中小企業銀行松南分行面額貳拾萬元之支票（支票
　　　　號碼為AY0000000）壹紙。
附錄：本案論罪科刑法條全文
槍砲彈藥刀械管制條例
第七條第四項
未經許可，持有、寄藏或意圖販賣而陳列第一項所列槍砲、彈
藥者，處五年以上有期徒刑，併科新臺幣一千萬元以下罰金。
第十二條第四項
未經許可，持有、寄藏或意圖販賣而陳列子彈者，處五年以下有
期徒刑，併科新臺幣三百萬元以下罰金。
九十四年一月二十九日修正前槍砲彈藥刀械管制條例第十一條第
四項
未經許可，持有、寄藏或意圖販賣而陳列第一項所列槍砲者，處
一年以上七年以下有期徒刑，併科新臺幣七百萬元以下罰金。
刑法第二百七十七條第一項
傷害人之身體或健康者，處三年以下有期徒刑、拘役或一千元以
下罰金。
刑法第三百零二條第一項
私行拘禁或以其他非法方法，剝奪人之行動自由者，處五年以下
有期徒刑、拘役或三百元以下罰金。
刑法第三百零五條
以加害生命、身體、自由、名譽、財產之事，恐嚇他人致生危害
於安全者，處二年以下有期徒刑、拘役或三百元以下罰金。
刑法第三百四十六條第一項、第三項
意圖為自己或第三人不法之所有，以恐嚇使人將本人或第三人之
物交付者，處六月以上五年以下有期徒刑，得併科一千元以下罰
金。
前二項之未遂犯罰之。
刑法第三百五十四條
毀棄、損壞前二條以外之他人之物或致令不堪用，足以生損害於
公眾或他人者，處二年以下有期徒刑、拘役或五百元以下罰金。
